臺灣高等法院刑事判決　　　　　　　　　　　　　九十二年度上訴字第三七一○號
　　上　訴　人　臺灣板橋地方法院檢察署檢察官
　　被　　　告　丁○○
　　　　　　　　戊○○
右上訴人因被告違反貪污治罪條例案件，不服臺灣板橋地方法院九十一年度訴字第八
四號，中華民國九十二年五月六日第一審判決（起訴案號：臺灣板橋地方法院檢察署
八十九年度偵字第二一一三五號、第二一一三七號），提起上訴，本院判決如左：
    主  文
原判決撤銷。
丁○○、戊○○非依據法令從事公務之人員，亦非受公務機關委託承辦公務之人，共
同對於依據法令從事公務之人員，關於違背職務之行為，交付賄賂，均累犯，各處有
期徒刑壹年捌月，均褫奪公權壹年。
 　 事　實
一、被告丁○○（綽號「茂男」）曾因賭博案件，於民國（下同）八十六年十月六日
    ，經原審以八十六年度易字第六六六一號判處有期徒刑五月，罰金一萬元，有期
    徒刑部分，如易科罰金，以三百元折算一日，罰金部分，如易服勞役，以三百元
    折算一日確定，嗣於八十七年一月十二日易科罰金執行完畢。戊○○為丁○○之
    配偶亦曾因賭博案件，於八十五年三月二十八日，經原審以八十五年度易字第一
    五四五號判處有期徒刑六月，罰金一萬五千元，有期徒刑部分，如易科罰金，以
    三百元折算一日，罰金部分，如易服勞役，以三百元折算一日確定，嗣於八十五
    年五月二十二日易科罰金執行完畢。其二人與劉水勝、甲○○（另案由本院審理
    中）及綽號「輝龍」、「林慶雄」（綽號「豬仔）等成年人，自八十七年五月間
    （起訴書誤載為同年九月間）起，至八十八年三月間（起訴書誤載為同年月一月
    間）止，基於意圖營利之概括犯意聯絡，共同合夥投資經營職業賭場，並先後提
    供臺北縣土城市○○路五四巷二二弄九號一樓、同縣板橋市○○街三四巷五０號
    一樓、同縣土城市○○路四九巷五號一樓、同縣土城市○○路○段一二九巷八號
    一樓、同縣三重市○○街十四號一樓、同縣蘆洲市○○○路○段十一巷四號一樓
    等處，充作賭博場所，聚集多數人在場賭博財物，現場並雇用林素美（另案由臺
    灣板橋地方法院檢察署檢察官提起公訴）擔任現場「記帳」（負責登錄賭客賭資
    進出輸贏情形），林應祺（另案由臺灣板橋地方法院檢察署檢察官提起公訴）及
    綽號「阿足」者，擔任「清帳仔」（每把牌開牌後，負責現場賭桌上向賭客收取
    抽頭金者），黃昭福（另案由本院審理）擔任「保元」（負責保管股東出資及賭
    客兌換籌碼之現金者），張文賢（另案由臺灣板橋地方法院檢察署檢察官聲請簡
    易判決處刑）擔任把風，己○○（另結）、蘇育輝（另案由本院審理）、綽號「
    阿花」者，擔任「招待」（負責招呼賭客及提供煙、飲料、檳榔者）及把風，乙○○擔任接送賭客之工作等為賭場工作人員。該職業賭場係以「筒仔麻將」（即
    俗稱「推筒子」）為賭具，賭客攜現金或票據等進場，須先向賭場「保元」兌換
    籌碼，再以籌碼下場賭博，押注金額依賭客個人意願下注，而賭客每把牌下注超
    過新臺幣（下同）三千元者，由劉水勝、丁○○、戊○○等人抽取一百元之抽頭
    金即「Ａ仔錢」，每日賭場結束後，賭客再依輸贏之籌碼向賭場「保元」兌領現
    金，劉水勝、丁○○、戊○○則與投資賭場之股東，結算獲利之「Ａ仔錢」，先
    扣除一成（百分之十）作為負責人劉水勝、丁○○、戊○○經營賭場之利潤，再
    扣除支付賭場工作人員之工資、賭場房租費、雜支費（招待賭客之煙、飲料、檳
    榔等費用）、「小Ａ仔錢」（即賭客帶現金十萬元以上進場賭博，賭場會從「Ａ
    仔錢」中提撥一部分款項，按賭客攜現金進場數量和賭博時間長久，分給賭客之
    回饋金）等支出後，剩餘之「Ａ仔錢」則由劉水勝、丁○○、戊○○與投資之股
    東均分，均藉以營利，每日營業抽頭之「Ａ仔錢」約達數十萬元至一百餘萬元不
    等。嗣經法務部調查局臺北縣調查站（下稱臺北縣調查站）循線查悉上情，並於
    八十九年一月二十五日，赴臺北縣土城市○○路二四巷八號二樓，查扣己○○所
    保管而屬丁○○、戊○○所有供彼等經營上開賭場所用之賭具麻將牌三副、籌碼
    一袋、商業本票三本、賭客進出場明細表八頁（丁○○、戊○○此部分所涉賭博
    犯行，皆被判處有期徒刑一年八月確定）。
二、丙○○原係臺北縣政府警察局土城分局清水派出所（下稱清水派出所）巡佐兼副
    主管，葉倍俸及張澄源、林勝添、王文進、康碩顯原分別係清水派出所巡佐及員
    警，皆為依據法令執行公務之人員，均明知警察之任務為依法維持公共秩序，保
    護社會安全，防止一切危害，促進人民福利，並應依法行使協助偵查犯罪、執行
    搜索、扣押、拘提及逮捕之職權以及司法警察知有犯罪嫌疑者，應報告該管檢察
    官或司法警察官，但得不待其命令，逕行調查犯罪嫌疑人犯罪情形及蒐集證據，
    且現行犯，不問何人得逕行逮捕，詎於八十七年八月七日晚間，丙○○接獲檢舉
    得知該轄土城市○○路五四巷二二弄九號一樓有經營職業賭場之情事，即召集所
    內備勤及線上巡邏之員警葉倍俸、張澄源、林勝添、王文進、康碩顯等六人前往
    該址查緝，俟進入該址屋內，當場查獲賭具「筒仔麻將」、籌碼及賭場人員丁○○、戊○○、己○○、張文賢暨賭客蔡清水、莊明輝、曾明進、方樹煌、許連宗
    、蔡金財、張鄭錦等人，員警張澄源並依指示於現場製作臨檢紀錄及辦理查扣賭
    具、賭資之程序，惟丁○○、戊○○為避免遭警方移送地方法院檢察署偵查起訴
    及審判，竟基於對依據法令從事查緝任務之丙○○關於違背職務行為行求、期約
    及交付賄賂之犯意聯絡與行為分擔，向丙○○行求表示願準備「煙酒錢」交付丙○○及前來取締之員警，作為縱放查獲該次賭場賭客及免遭移送偵辦之代價，丙○○認有機可乘，亦萌生違背職務行為期約、收受賄賂之犯意，除表示同意外，
    並表示賄款金額二十五萬元（起訴書誤載為三十萬元），而與丁○○、戊○○夫
    婦達成合意，丙○○隨即又與張澄源、葉倍俸、林勝添、王文進及康碩顯基於行
    使公務員登載不實公文書及縱放人犯之犯意聯絡與行為分擔，由丙○○指示張澄
    源儘快製作臨檢紀錄，並將「未查獲賭博情事」之不實事項，登載於彼等職務上
    所制作具有公文書性質之事件檢查紀錄表（起訴書誤載為臨檢紀錄表），丙○○
    、葉倍俸、張澄源、林勝添、王文進及康碩顯遂共同違背職務不予查扣賭具、賭
    資，並縱放依法逮捕拘禁之人犯丁○○、戊○○、己○○、張文賢、蔡清水、莊
    明輝、曾明進、方樹煌、許連宗、蔡金財、張鄭錦等人暨包庇該賭場，嗣再將該
    份事件檢查紀錄表呈送上級長官核批，而行使彼等明知為不實事項而登載於非職
    務上所掌之公文書，足以生損害於警察機關查緝犯罪資料管理之正確性。另丁○○、戊○○夫婦於上開臺北縣土城市○○路之賭場遭查獲取締後，雖未經警移送
    偵辦，惟因當晚賭客之賭意甚濃，遂轉移至同縣三重市○○街十四號一樓之賭場
    繼續賭博，戊○○依前述約定，由賭場之「Ａ仔錢」中，提撥現金三十萬元交予
    丁○○作為支付丙○○縱放賭博人犯及免遭移送偵辦之賄款，經以丙○○所留之
    ○７○○９９２６６呼叫器號碼聯繫，相約在土城海山煤礦附近廟前廣場見面交
    付賄款後，旋由具有犯意聯絡之乙○○開車搭載丁○○前往交款，丙○○依約前
    往海山煤礦，並坐入乙○○之計程車，於交款前，丙○○以「老大也要打點」為
    由，要求加付賄款至三十五萬元，丁○○為免節外生枝，應允所求，而當場交付
    三十五萬元賄款予丙○○收受，丙○○即下車自行離去，事後，丁○○夫婦即委
    由乙○○和丙○○洽談，安排在轄區內開設賭場之事，惟均因臺北縣政府警察局
    土城分局分局長尚未調離而未果。迄八十七年年底，丁○○夫婦之賭場，另案遭
    查緝，丙○○擔心索賄之事曝光，乃邀約乙○○見面，表明願退還前述縱放丁○○賭場受賄之三十五萬元，希望丁○○夫婦切勿張揚，嗣經乙○○安排雙方在「
    記帳」林素美位於土城市○○路○段一一九巷三號之住處商談，丙○○得知丁○○夫婦並未洩漏索賄之事後，即未退還前述賄款三十五萬元。
三、案經臺北縣政府警察局移送暨臺灣板橋地方法院檢察署檢察官發交法務部調查局
    臺北縣調查站移送同署檢察官偵查起訴。
    理  由
一、訊據被告丁○○、戊○○皆堅詞否認有何對於依據法令從事公務之人員，關於違
    背職務之行為行求，期約、交付賄賂之犯行，被告丁○○辯稱：八十七年八月七
    日夜間，賭客在臺北縣土城市○○路五四巷二二弄九號一樓內，僅打算要玩牌，
    但尚未開始把玩，即遭臺北縣政府警察局土城分局清水派出所副主管丙○○、員
    警葉倍俸、張澄源、林勝添、王文進、康碩顯臨檢，伊即向丙○○表示：只是小
    事情而已，如果可以，要買茶送給他們等語，丙○○未表示意見，即將上述賭場
    內二、三名賭客叫至警察局，其他人似未至警察局，嗣後伊並未買茶贈送丙○○
    ，亦未交付賄款予丙○○等語；被告戊○○辯稱：八十七年八月七日夜間，伊未
    在臺北縣土城市○○路五四巷二二弄九號一樓內，並沒有送錢給警察行賄等語。
二、經查：
（一）有關被告二人，所犯事實欄一賭博之犯行，業經原審以八十八年度訴字第六一
      七號判處被告二人各有期徒刑一年八月，嗣經本院以八十九年度上訴字第七五
      號判決上訴駁回而告確定在案，此有本院被告全國前案紀錄表在卷可稽，且為
      被告所是認，至堪認為真實。
（二）本件被告丁○○於偵查中供稱八十七年八月七日晚間確有賭場遭清水派出所之
      員警查獲一事，當場查獲「筒子麻將」及籌碼，經其於現場與被告丙○○私下
      洽商，表示「茶水、煙」之費用給前來取締之員警，希望網開一面，不要取締
      移送，被告丙○○接受，遂指示相關員警製作臨檢紀錄，並未查扣賭具，亦未
      將其及賭客帶回偵訊後離去等語（參見臺灣板橋地方法院檢察署八十九年度偵
      字第五六九一號偵查卷第三四七頁），被告戊○○於臺北縣調查站及偵查中供
      稱八十七年八月某日晚間，其賭場剛開始賭博時，臺北縣警察局土城分局清水
      派出所副主管即被告丙○○率四、五名員警至土城市○○路賭場取締，賭客立
      即逃逸，其本人、其夫丁○○、另案被告蔡聰亨、綽號「肉羹」等人，當場被
      查獲，另案被告丙○○與取締之員警立即製作臨檢紀錄及查扣手續，其主動與
      丙○○在現場商談，希望丙○○能以家庭麻將來取締，不要以賭場來取締，其
      願意支付菸酒錢予丙○○及前來取締之員警，經丙○○同意，乃未予取締，並
      率前述四、五位員警離去等語（參見同上偵查卷第一八六頁背面、第四０六頁
      ），證人即被告丁○○與戊○○夫婦之子黃昭福於法務部調查局臺北縣調查站
      及偵查中供稱其係在其父母丁○○、戊○○所經營之賭場擔任「保元」，由股
      東先將股金交付其放在場外安全地點，以應付賭場資金需求，另賭客入場所需
      現金需先向其兌換籌碼，迨賭局結束後，再以籌碼換回現金，上開土城市○○
      路賭場係以「筒子麻將」為賭具，現場有張大圓桌上舖行軍毯，八十七年八月
      七日夜間，經警查獲時，賭客已賭了二個小時，之後約半小時，員警即自行離
      開，現場經查獲人員如丁○○、戊○○、另案被告乙○○及十餘名賭客皆未經
      警帶回警察局等語（參見同上偵查卷第二八三頁背面、第二八四頁、第三三四
      頁背面、第三三五頁），另案被告己○○於臺北縣調查站及偵查中供稱其當時
      係在上開賭場擔任送香煙、檳榔、籌碼予賭客之工作，上址係其承租提供予丁○○聚賭之場地，當日開始賭博不久，警察即來取締，賭客皆往賭場後門逃竄
      ，有一部份賭客從後門逃出賭場，但取締之清水派出所員警亦從後門進入賭場
      ，當場查獲筒仔麻將賭具及籌碼，現場亦查獲丁○○、戊○○、另案被告乙○○、「肉羹」及伊五、六人，清水派出所員警控制現場後，即要賭場在場人員
      拿出
      面商談，談好後，回到賭場，丙○○乃告訴在場取締員警收隊，不必取締，隨
      即丙○○即帶隊離去，未查扣現場查獲之賭具、賭資，也未將其及在場人帶回
      訊問等語（參見同上偵查卷第一八四頁、第二二三頁、第二二四頁、第三三七
      頁背面、第三三八頁），證人甲○○於臺北縣調查站及偵查中證稱八十七年八
      月間，其曾前往上開丁○○、戊○○開設之土城市○○路賭場賭博，當時有十
      餘人在場賭博，其記得由「阿輝」做莊時，忽然友人叫警察前來取締，其立即
      由後門逃出，員警當場有查獲賭具及賭客等語（參見同上偵查卷第二０四頁、
      第三二八頁），證人蘇育輝於臺北縣調查站證稱其於八十七年八月間，在上開
      土城市○○路之賭場工作，某晚賭場剛開始賭博，其適至賭場外與黃昭福聊天
      ，大約二十二時許，賭場即電知賭博時遭警方查獲，不久警察即離開，未帶走
      任何賭客，其和黃昭福皆感有異等語（參見同上偵查卷第二七四頁），另案被
      告林勝添於臺北縣調查站及偵查中供稱當時係由被告丙○○帶隊，進入上開賭
      場後，現場約有賭客十人，賭場內圓桌上有賭具「筒子麻將」，依規定原應將
      查獲之賭具「筒子麻將」登載於臨檢紀錄表之查扣欄內，並須將賭客帶回派出
      所訊問，惟因係由丙○○指揮，指示不查扣賭具及不將賭客帶回派出所訊問等
      語（同上偵查卷第六０頁背面、第三八八頁、第三八九頁），另案被告康碩顯
      於臺北縣調查站及偵查中供稱其當時進入上開賭場後，發現在房內圓桌上放置
      筒仔麻將之賭具及籌碼，一看即知道在賭博，賭客亦承認賭博，惟未久丙○○
      即指示收隊離去，賭客、賭資、賭具均未查扣、移送，其向林勝添詢問，林勝
      添亦表示其亦莫名奇妙等語（參見同上偵查卷第六七頁、第三八一頁、第三八
      二頁），另案被告葉倍俸於臺北縣調查站及偵查中供稱當時在現場查獲「筒仔
      麻將」，依規定要記載於臨檢紀錄表中，並將賭客帶回派出所詢問等語（同上
      偵查卷第一一七頁、同頁背面、第四三二頁、第四三三頁），另案被告王文進
      於臺北縣調查站及偵查中供稱其與同仁進入上址屋內後，發現現場有一張桌面
      相當大之圓桌，桌面散落一些筒仔麻將及籌碼，部分被毯子蓋住，一眼即可看
      到係賭博用具，其查核現場人員
      依彼等查緝賭博案件之實務經驗，足以認定該址係以「筒仔麻將」為聚賭之職
      業賭場，依規定現場應製作臨檢紀錄表，載以查扣筒仔麻將賭具及籌碼賭資外
      ，並應將現場賭客及賭場人員帶返偵訊、移送法辦，惟丙○○與現場某男子在
      靠近廚房附近談話後，丙○○即指示員警收隊離去等語（參見同上偵查卷第一
      二八頁背面、第一二九頁、第三七五頁、第三七六頁），另案被告劉水勝於偵
      查中供稱其當日晚間曾在上開土城市○○路賭場賭博，嗣警方前來查緝，乃隨
      即逃離現場等語（參見同上偵查卷第四一一頁背面），此外，復有另案被告葉
      倍俸於原審另案八十九年度訴字第六三九號一案（以下簡稱原審另案）調查時
      所提出之事件檢查紀錄表影本一紙附卷可稽（參見原審另案審理卷(一)第一四０
      頁），而另案被告丙○○、張澄源、王文進、葉倍俸、林勝添經法務部調查局
      以「控制問題法」及「混合問題法」實施測謊鑑定結果，亦發現丙○○對於案
      發當時未曾於戊○○處查獲賭場、戊○○未贈其金錢、其未收取戊○○等所贈
      金錢等問題，經測試均呈情緒波動之說謊反應，張澄源、王文進、葉倍俸、林
      勝添四人對於案發當時未曾於戊○○處查獲賭場、其不知戊○○有無贈丙○○
      金錢等問題，經測試均呈情緒波動之說謊反應（另康碩顯因疲勞因素，經測試
      無法獲致有效反應），更有法務部調查局八十九年三月十五日（八九）陸（三
      ）字第八九一三０五八九號鑑定通知書一份在卷足憑（參見臺灣板橋地方法院
      檢察署八十九年度偵字第六四五一號偵查卷第十五頁），綜上，自堪認本件於
      八十七年八月七日夜間二十三時許，確有蔡清水等多數賭客，在丁○○、戊○○等人所經營之臺北縣土城市○○路五四巷二二弄九號一樓賭場內，以「筒仔
      麻將」賭博財物，適經臺北縣政府警察局土城分局清水派出所副主管丙○○、
      巡佐葉倍俸及員警張澄源、林勝添、王文進、康碩顯據報赴該址當場查獲，致
      蔡清水等賭客無法繼續賭博財物，現場客廳之牌桌上並遺留「筒子麻將」牌及
      籌碼等物，惟賭場人員及賭客皆未經警帶至警察局製作筆錄，另案被告丙○○
      等人並共同製作不實之臨檢紀錄表，將「未查獲賭博情事」之不實事項，登載
      於彼等職務上所制作之事件檢查紀錄表，嗣再將該事件檢查紀錄表呈送上級長
      官核批，殆無疑問。至另案被告丙○○、王文進、林勝添、康碩顯、張澄源、
      葉倍俸、乙○○、劉水勝分別於臺北縣調查站人員詢問時、偵查中、原審另案
      調查及審理時，雖另有與前述情節不同之證述，惟本院認上開認定之事實已甚
      為明確，彼等此部分之供述或證述內容，顯屬圖卸推托之詞，委無足採，尚不
      足援為有利被告丁○○、戊○○認定之依據。
（三）本件被告丁○○於臺北縣調查站及偵查中供稱上開賭場遭另案被告丙○○等人
      查獲後，其於現場與丙○○私下洽商，表示「茶水、煙」之費用給前來取締之
      員警，希望網開一面，不要取締移送，丙○○接受，遂指示相關員警製作臨檢
      紀錄，並未查扣賭具，亦未將其及賭客帶回偵訊後離去，嗣再搭乘另案被告乙○○所駕駛之車輛，前往海山煤礦附近與丙○○見面，丙○○並向丁○○表示
      丁○○之賭場，如在清水派出所轄內開設，將會關照不予取締，惟賭場需支付
      公關費，雙方談妥後，丙○○即自行離去，嗣即由乙○○搭載前往海山煤礦附
      近與丙○○見面，其後某日，其本人又與乙○○、丙○○在林素美家會面等語
      （參見同上偵查卷第一九三頁背面、第一九四頁、第三四七頁、第三四八頁）
      。被告戊○○於臺北縣調查站及偵查中供稱其於上開賭場遭另案被告丙○○等
      人查獲後，主動與丙○○在現場商談，希望丙○○能以家庭麻將來取締，不要
      以賭場來取締，其願意支付菸酒錢予丙○○及前來取締之員警，經丙○○同意
      ，乃未予取締，並率前述四、五位員警離去，嗣其將「Ａ仔錢」中提撥之現金
      三十五萬元及丙○○留下之呼叫器號碼交予乙○○，再由乙○○與丙○○連繫
      交付該等款項等語（參見同上偵查卷第一八六頁背面、第一八七頁、第四０六
      頁），另案被告乙○○於臺北縣調查站及偵查中供稱上開賭場遭被告丙○○等
      人查獲後，旋於翌日凌晨二時許，由其駕車搭載丁○○赴海山煤礦廟前廣場與
      丙○○會合，丙○○復以「老大也要打點」為由，要求加付賄款至三十五萬元
      ，丁○○為免節外生枝，應允所求，而當場交付三十五萬元賄款予丙○○收受
      ，事後，丁○○夫婦即委由其與丙○○洽談，安排在轄區內開設賭場之事，惟
      均因土城分局分局長尚未調離而未果，嗣臺北縣政府警察局土城分局二組開始
      追查上開收賄一事，經丙○○要求後，其與丁○○復與丙○○在林素美住處見
      面，商談退還上開三十五萬元之事等語（參見同上偵查卷第二九三頁背面、第
      二九四頁、第二九五頁、第二九六頁、第三六三頁、第三六四頁），又證人林
      素美於臺北縣調查站及偵查中證稱上開賭場遭取締後某日，丁○○、乙○○及
      丙○○曾至其住處見面等語（參見同上偵查卷第一五二頁背面、第四０一頁）
      ，且另案被告丙○○前於臺北縣政府警察局土城分局二組巡官王耀輝、吳郡卿
      調查時自承：「‧‧‧問：那你說退全部退還（指賄款）嗎？答：不夠還向別
      人借。問：那場你說那個，叫什麼名字？答：綽號叫什麼男那個‧‧‧他都在
      弄賭場，他都是幕後的。問：他那天拿那三十五（萬元）就是要給你們那天去
      取締的人？答：對啦。問；那個朋友可以找到他，當初怎麼不退還？答：我是
      透過朋友偷問的‧‧‧找很久才找到，甚至於說拿我那個人也說沒人知道，沒
      事啦，這個我確定過了‧‧‧」等語，有該對話譯文一份附卷足稽（參見臺灣
      板橋地方法院檢察署八十八年度偵字第六七五六號偵查卷第二七至三十頁），
      丙○○於本院審理中對該對話譯文亦承認無訛（見本院九十二年十二月九日筆
      錄），而另案被告乙○○曾於八十七年八月十八日下午一時三十分許，電詢丁○○、戊○○有關丙○○呼叫器號碼及聯絡之事，亦有通訊監察作業報告表影
      本一份在卷足憑（參見臺灣板橋地方法院檢察署八十九年度偵字第五六九一號
      偵查卷第二００頁），再參諸另案被告丙○○當時率隊當場查獲上開賭場之賭
      場人員、賭客、賭具、籌碼，竟未依法指示將該等賭博現行犯帶返派出所製作
      筆錄暨辦理移送手續等情，已詳如上述（參見上開(二)所述），且另案被告丙○○、張澄源、王文進、葉倍俸、林勝添經法務部調查局以「控制問題法」及「
      混合問題法」實施測謊鑑定結果，發現另案被告丙○○對於案發當時未曾於戊○○處查獲賭場、戊○○未贈其金錢、其未收取戊○○等所贈金錢等問題，經
      測試均呈情緒波動之說謊反應，另案被告張澄源、王文進、葉倍俸、林勝添四
      人對於案發當時未曾於戊○○處查獲賭場、其不知戊○○有無贈丙○○金錢等
      問題，經測試均呈情緒波動之說謊反應，亦已如上述（參見卷附法務部調查局
      鑑定通知書─臺灣板橋地方法院檢察署八十九年度偵字第六四五一號偵查卷第
      十五頁），自堪認另案被告丙○○、乙○○前開辯解，均純屬事後圖卸推托之
      詞，要無足採，本件另案被告丙○○當時確係與上開賭場人員約定賄賂之事，
      始未依法將當場查獲之賭場人員、賭客及賭具、籌碼帶返派出所依法辦理移送
      ，且旋依約赴海山煤礦廟前廣場，收受丁○○與乙○○送交之賄款三十五萬元
      得手，殆無疑問。至另案被告乙○○於臺北縣調查站人員詢問時、偵查中、原
      審另案調查及審理時，雖另有與前述情節不同之供述及證述，惟本院認上開認
      定之事實實甚為明確，其此部分之供述或證述內容，顯屬圖卸推托之詞，委無
      足採，尚不足援為有利於被告丁○○、戊○○認定之依據。且另案被告丙○○
      、葉倍俸、王文進、林勝添、康碩顯、張澄源、乙○○、劉水勝，均經原審另
      案判決有罪在案，有該刑事判決附卷可稽。
（四）綜上所述，顯見被告二人上揭所辯，委係圖卸責之詞，應均不足採。其等右揭
      罪證明確，犯行均堪認定。
三、核被告丁○○、戊○○均非依據法令從事公務之人員亦均非受公務機關委託承辦
    公務之人，其二人對於依據法令從事公務之人員，行求、期約、交付賄賂，均係
    犯貪污治罪條例第十一條第二項之違背職務交付賄賂罪，其先前行求、期約行為
    應為交付賄賂行為所吸收，只論以交付賄賂罪，檢察官以犯同條例第一項之罪起
    訴，尚有未洽，起訴法條應予變更，被告二人與乙○○間有犯意聯絡及行為分擔
    ，皆為共同正犯，被告二人均有事實欄所載之前科執行情形，有本院被告全國前
    案紀錄表附卷可稽，其等於受有期徒刑執行完畢後，五年內再犯本案之罪，為累
    犯，均應依法加重其刑，惟其二人於偵查中自白其上開交付賄賂犯行，應均依貪
    污治罪條例第十一條第三項規定減輕其刑，並先加重後減輕之。原審疏未詳查，
    以被告二人被訴犯罪均屬不能證明，諭知被告二人均無罪，自有未合，檢察官上
    訴意旨以被告二人應構成犯罪指摘原判決不當，為有理由，自應由本院將原判決
    撤銷，予以改判。爰審酌被告二人與他人共同合夥投資經營職業賭場，非但助長
    一般民眾僥倖歪風，亦對於社會治安構成威脅，嗣賭場遭查獲後，又對於依據法
    令從事公務之警察人員，關於違背職務之行為，行求、期約、交付賄賂，嚴重破
    壞公務員執行公務之公正性，及其等犯罪動機、目的、手段、所生之危害、犯罪
    後之態度等一切情狀，分別量處如主文所示之刑，並依貪污治罪條例第十七規定
    分別宣告如主文所示之褫奪公權期間，以示懲儆。
四、公訴意旨略以：被告丁○○、戊○○夫婦在土城地區開設職業賭場，為避免賭場
    遭臺北縣政府警察局土城分局刑事組警員查報取締，乃委由另案被告乙○○負責
    與土城分局刑事組談妥，約定賭場在土城地區每開設乙日，即需支付土城分局刑
    事組員警二萬元之賄款，土城分局刑事組則同意不取締丁○○、戊○○之賭場，
    嗣於八十七年十一月十五日晚間，丁○○、戊○○夫婦在土城市○○路○段一二
    九巷八號一樓經營賭場，土城分局刑事偵查員吳強生前往該賭場收取賄款後，欲
    離去時，適該分局二組及廣福派出所警員獲報該處有職業賭場而前往取締，吳強
    生遂立即向賭場通報警方取締之訊息，丁○○獲悉即通知現場賭客立即逃離現場
    ，致使土城分局二組及廣福派出所警員取締丁○○夫婦之學府路賭場未果，而丁○○夫婦在土城地區開設賭場前後約十餘日，計已支付土城分局刑事偵查員吳強
    生賄款十二萬元，因認被告丁○○、戊○○就此部分犯有貪污治罪條例第十一條
    第一項之違背職務交付賄賂罪嫌云云。訊據被告二人均矢口否認有此部分之犯行
    ，被告丁○○辯稱：於八十九年十一月十五日夜間，伊在土城市○○路○段一二
    九巷八號一樓開設之賭場，經員警臨檢，伊經賭客告知，立即通知賭客疏散，致
    未經查獲，然伊並未以公關費名義行賄土城分局刑事組員警，更遑論行賄土城分
    局刑事組員警吳強生等語；被告戊○○亦辯稱：八十七年十一月十五日夜間，土
    城市○○路○段一二九巷八號一樓賭場，雖經取締，但非土城分局刑事組員警吳
    強生通知，伊亦無支付土城分局刑事組員警公關費等語。經查：本件公訴人並未
    就此部分具體指出證明犯罪事實之證據方法，其此部分起訴內容是否確與實情相
    符，已非無疑，而本院依本案卷證資料觀之，被告丁○○、戊○○於臺北縣調查
    站詢問時、偵查中均未曾就此部分供稱當時是否有向土城分局刑事組警員按日支
    付賄款之情事（參見臺灣板橋地方法院檢察署八十九年度偵字第五六九一號偵查
    卷第四九至五二頁、第一八四至一八九頁、第一九二至一九八頁、第二五九至二
    六七頁、第三三九頁背面至三四一頁、第三四七頁至三四八頁），嗣於原審另案
    調查中更堅決否認彼等有經營賭場之情事（參見原審另案九十一年五月七日訊問
    筆錄），又另案被告乙○○雖曾於臺北縣調查站供稱當時曾與土城分局刑事組員
    警相約赴土城海霸王餐廳見面之事，惟又供稱當時因丁○○爽約，其本人乃未赴
    該餐廳與警員會面等語（參見同上偵查卷第一九八頁背面），嗣後再供稱其並不
    知悉丁○○、戊○○是否有支付土城分局刑事組賄款之事（參見同上偵查卷第二
    九六頁背面）、迨原審另案調查時更堅稱其未曾與土城分局刑事組警員商談開設
    賭場及行賄之事等語（參見原審另案八十九年七月二十八日訊問筆錄第三頁），
    足見被告丁○○、戊○○、乙○○是否確涉有此部分違背職務交付賄賂罪嫌，容
    有產生合理懷疑之餘地，另證人林應祺雖於臺北縣調查站詢問時證稱當時丁○○
    、戊○○已與土城分局刑事組約定公關費一事云云（參見同上偵查卷第四七頁背
    面），惟復稱其係經丁○○夫婦告知始悉上情等語（參見同上偵查卷第四八頁）
    ，其既係聽聞丁○○夫婦傳述上情，並未親身見聞或經歷該等情事，實無從憑以
    遽認被告丁○○、戊○○、乙○○確有此部分違背職務交付賄賂情事，又另案被
    告己○○雖於臺北縣調查站詢問時供稱其知悉丁○○、戊○○之賭場須按日支付
    土城分局刑事組二萬元公關費云云，惟復稱其係經另案被告乙○○告知始悉上情
    ，並未經手支付公關費之事，對於支付公關費詳情亦不清楚等語（參見同上偵查
    卷第一四九頁背面、第二二八頁背面、第二二九頁），其既未親身見聞或經歷該
    等情事，而另案被告乙○○復堅陳其並不知悉丁○○、戊○○賭場是否有行賄土
    城分局刑事組警員之事等語（已如上述），自無從憑以遽認被告丁○○、戊○○
    、乙○○確有此部分違背職務交付賄賂情事，又另案被告劉水勝雖於臺北縣調查
    站詢問時供稱其聽聞賭場「清帳仔」林應祺告稱丁○○、戊○○所經營之賭場有
    行賄土城分局刑組員警之情事云云（參見同上偵查卷第一六七頁背面、第一六八
    頁），惟其既僅係聽聞林應祺傳述賭場按日行賄土城分局刑事組一事，而林應祺
    係經丁○○夫婦告知始悉上情，亦如上述，自無從憑以遽認被告丁○○、戊○○
    、乙○○確有此部分違背職務交付賄賂情事，又證人方有土雖於臺北縣調查站詢
    問時供稱其聽聞賭場之賭客稱先前有警員至該賭場收取公關費並通報警方取締一
    事云云（參見同上偵查卷第一七七頁背面），惟其既僅係聽聞其他賭客傳述上情
    ，並未親身見聞或經歷該等情事，自無從憑以遽認被告丁○○、戊○○、乙○○
    確有此部分違背職務交付賄賂情事，又證人甲○○雖於臺北縣調查站詢問時證稱
    當時丁○○、戊○○曾告知彼等已與土城分局刑事組約定收取公關費之事云云（
    參見同上偵查卷第二０五頁背面、第二０六頁），惟其既係聽聞丁○○夫婦傳述
    上情，並未親身見聞或經歷該等情事，自無從憑以遽認被告丁○○、戊○○、乙○○確有此部分違背職務交付賄賂情事，又證人黃昭福雖於臺北縣調查站詢問時
    證稱其聽聞丁○○、戊○○、甲○○等人聊天內容，知悉丁○○、戊○○所經營
    之賭場有行賄土城分局刑組員警之情事云云（參見同上偵查卷第二五五頁背面、
    第二五六頁），惟其既僅係聽聞丁○○、戊○○、甲○○等人傳述賭場按日行賄
    土城分局刑事組之事，並未親身見聞或經歷該等情事，自無從憑以遽認被告丁○○、戊○○、乙○○確有此部分違背職務交付賄賂情事，又證人蘇育輝雖於臺北
    縣調查站詢問時證稱丁○○、戊○○經營賭場係由另案被告乙○○向土城分局刑
    事組接洽支付公關費之事云云（參見同上偵查卷第二七五頁背面），惟復稱其並
    不知悉究竟交付若干賄款予土城分局刑事組，亦不知悉上開賭場於八十七年十一
    月十六日遭土城分局廣福派出所取締前，赴該賭場收取公關費之警員為何人等語
    （參見同上偵查卷第二七五頁背面），證人蘇育輝對於該賭場究竟支付若干公關
    費及前往該賭場收取公關費者究為何警員等重要事項，既均毫無所悉，足見其並
    未親身見聞或經歷該等情事，則本件自無從憑其證詞遽認被告丁○○、戊○○、
    乙○○涉有此部分違背職務交付賄賂情事，且另案被告吳強生亦經原審諭知無罪
    在案，有原審八十九年度訴字第六三九刑事判決附卷可稽，復查又無其他積極、
    確切之證據足以證明被告丁○○、戊○○確有公訴意旨所指之此部分犯行，被告
    等此部分被訴犯罪均屬不能證明，原應為無罪之諭知，檢察官上訴意旨仍執陳詞
    認為被告二人此部分亦應構成犯罪，指摘原判決不當，並無可取，惟因公訴人係
    認此部分與前揭起訴有罪部分具有連續犯之裁判上一罪關係，爰不另為無罪之諭
    知。
五、據上論斷，應依刑事訴訟法第二百六十九條第一項前段、第二百九十九條第一項
    前段、第三百條，貪污治罪條例第十一條第一項、第二項、第三項、第十七條，
    刑法第十一條前段、第二十八條、第四十七條、第三十七條第二項，判決如主文
    。
本案經檢察官周誠南到庭執行職務。
中      華      民      國    九十三    年      一      月    二十九    日
                              臺灣高等法院刑事第二庭
                                  審判長法  官  蔡  長  溪
                                        法  官  林  俊  益
                                        法  官  楊  貴  志
右正本證明與原本無異。
如不服本判決，應於收受送達後十日內向本院提出上訴書狀，其未敘述上訴之理由者
並得於提起上訴後十日內向本院補提理由書（均須按他造當事人之人數附繕本）。
                                        書記官  胡      儀
中　　　華　　　民　　　國　　九十三　　年　　　二　　　月　　　二　　　日
附錄：本案論罪科刑法條全文
貪污治罪條例第十一條第一項、第二項、第三項
對於第二條人員，關於違背職務之行為，行求、期約或交付賄賂或其他不
正利益者，處一年以上七年以下有期徒刑，得併科新臺幣三百萬元以下罰
金。
對於外國、大陸地區、香港或澳門之公務員，就跨區貿易、投資或其他商
業活動有關事項，為前項行為者，處五年以下有期徒刑或科新臺幣一百萬
元以下罰金。
不具第二條人員之身分而犯前二項之罪者，亦同。
犯前三項之罪而自首者，免除其刑；在偵查或審判中自白者，減輕或免除
其刑。
在中華民國領域外犯第一項、第二項之罪者，不問犯罪地之法律有無處罰
規定，均依本條例處罰。
貪污治罪條例第十七條
犯本條例之罪，宣告有期徒刑以上之刑者，並宣告遞奪公權。
